臺灣臺北地方法院民事判決　　　　　　　94年度訴字第1761號
原　　　告　己○○
訴訟代理人　洪國誌律師
被　　　告　丙○○
訴訟代理人　蕭玉杉律師
上列當事人間請求損害賠償等事件，本院於中華民國94年10月6
日言詞辯論終結，判決如下：
    主      文
被告應給付原告新台幣貳拾捌萬柒仟元及自民國九十四年四月二
十八日起至清償日止，按週年利率百分之五計算之利息。
原告其餘之訴駁回。
訴訟費用由被告負擔二分之一，餘由原告負擔。
本判決原告勝訴部分得假執行。
原告其餘假執行之聲請駁回。
    事實及理由
一原告起訴主張：伊於民國93年9月26日向被告購買其所有坐落
  台北縣新店市○○段三城湖小段87-101號土地及其上門牌號台
  北縣新店市○○路60巷90弄21號2樓房屋（下稱系爭房屋），
  因系爭房屋有漏水瑕疵，故兩造於同年10月27日協商後，同意
  將購屋尾款新台幣（下同）30萬元暫交訴外人即艋舺築巢房屋
  仲介有限公司（下稱築巢房屋）板橋分店職員甲○○保管，俟
  被告將房屋漏水修繕後再交付餘款。詎被告竟93年11月8日發
  函宣稱已修繕完畢，要求甲○○給付購屋尾款，伊即於同年11
  月11日發函予以否認，並要求甲○○不得付款，然甲○○未加
  詳察即將尾款交付被告。伊多次要求被告進行修繕皆遭拒絕，
  遂自行僱工進行系爭房屋修繕工程，共支出工程費用599,800
  元，爰依民法第354條、第360條及第199條第1項規定提起本件
  訴訟等情。並聲明：被告應給付原告599,800元及自起訴狀繕
  本送達翌日起至清償日止，按週年利率5%計算之利息。
二被告則以：系爭房屋因久未居住，屋頂、外牆及窗框部分有滲
  漏水情形，兩造於簽訂買賣契約時，即就房屋現況確認依固定
  物及正常堪用狀況交屋，伊並告知有上開漏水事實，依民法第
  355條第1項規定，伊不負擔保之責。又兩造雖約定交屋日起6
  個月內，如有漏水之情事，伊須盡修繕之責，惟若原告更動原
  有屋況及不當使用則不在此限，因兩造曾協議於簽約後先行將
  房屋交予原告裝修使用至93年10月30日正式點交止，原告嗣後
  對系爭房屋所為之裝修行為，顯已更動原有屋況，其相關修繕
  費用不應由伊負責。且系爭房屋於正式點交予原告前，原告雖
  曾反應有漏水情形，惟伊已委請訴外人即純源水電行負責人丁○○修繕完竣，故伊就系爭房屋不應負瑕疵擔保責任。退步言
  之，縱認伊仍應負瑕疵擔保責任，然依原告提出之估價單所載
  施工項目，系爭房屋係重新裝潢，非屬滲漏水相關必要費用，
  伊亦不須給付等語，資為抗辯。並聲明：原告之訴駁回。
三兩造不爭執之事實：
  (一)原告於93年9月26日透過築巢房屋仲介，與被告訂立不動產
    買賣契約，向被告購買其所有系爭房屋及坐落基地，約定總
    價300萬元。
  (二)兩造於簽約前即知系爭房屋有漏水情形，經協商後同意尾款
    30萬元交由築巢房屋職員甲○○代為保管，嗣漏水改善完成
    後交款。
  (三)原告曾接獲被告名義所發93年11月8日存證信函，要求甲○○給付尾款，原告於93年11月11日以存證信函表示尚未修繕
    完畢，惟甲○○已交付尾款30萬元予被告。
  (四)上開事實並經原告提出現場照片、保管條、板橋廿四支郵局
    第1179號存證信函、板橋民族路郵局第243號存證信函為證
    （見本院卷第11-17頁），足信為真實。
四原告主張被告就系爭房屋應負瑕疵擔保責任，系爭房屋漏水嚴
  重，迭經伊通知被告修繕均遭拒絕，經伊自行僱工修繕後，被
  告應賠償伊所支出之費用等節，被告則以前揭情置辯。本件經
  本院於94年8月3日與兩造整理並協議簡化之爭點為：(一)系爭房
  屋是否有原告主張之漏水瑕疵？(二)被告就系爭房屋漏水瑕疵是
  否有修繕之責？(三)原告請求被告賠償修繕費用之損害有無理由
  ？（見本院卷第80頁之筆錄），茲就兩造爭點分述如下：
  (一)系爭房屋是否有原告主張之漏水瑕疵？
    1.原告主張系爭房屋有漏水之瑕疵，業據提出照片（見本院
      卷第11、12頁）為證，並各經證人甲○○結證稱：93年10
      月30日交屋時伊有到場，當天有天花板因為滲水掉落下來
      ，有部分如原證1號照片所示情形，93年9月26日簽約以後
      原告先借屋裝修，一直到93年10月30日交屋為止，原告曾
      經通知伊2、3次系爭房屋有漏水情形，伊有去現場瞭解，
      並有通知被告（見本院卷第80頁背面），及證人即築巢房
      屋板橋店店長戊○○結證稱：93年10月27日之前伊曾經去
      過系爭房屋2、3次，因為原告通知有漏水情形，伊到現場
      後發現確實有漏水情形，通知被告到場，本院卷第11頁編
      號2、3、8、9、10、第12頁編號12、13、18、19、20之照
      片是與現場狀況相同（見本院卷第82頁），暨證人即水電
      工乙○○結證稱：93年10月初通知伊系爭房屋漏水，伊當
      天去發現漏水很嚴重，天花板、廚房、廁所、樓頂、外牆
      都有漏水，那天沒有下雨，剛開始沒有發現牆壁漏水情形
      ，後來先打掉一道內牆，才發現漏水非常嚴重，整個牆壁
      都積水等語（見本院卷第83頁）甚明，復有證人甲○○庭
      提照片可稽（見本院卷第100頁），堪認原告此部分之主
      張為可信。
    2.被告雖辯稱於93年10月30日正式點交系爭房屋予原告前，
      原告曾反應有滲漏水情形，伊已委請丁○○修繕完竣云云
      ，並提出估價單為證（見本院卷第42頁）。惟查，系爭房
      屋於93年9月26日簽約時先行交屋予原告裝修，迄93年10
      月30日正式交屋止，迭有漏水情形發生，經原告通知築巢
      房屋仲介人員已如前述，而原告所提上開估價單之日期為
      93年9月30日，距93年10月30日尚有1個月之久，參以證人
      丁○○所證：伊曾去過系爭房屋4次，前面2次是勘查，後
      面2次是施工，最後一次是93年9月30日，那次是因為3樓
      廁所的水管脫漏造成2樓漏水，伊有修好（見本院卷第110
      頁），則系爭房屋之漏水問題於正式交屋前是否確經被告
      僱工修復而無瑕疵，尚非無疑。且證人甲○○及戊○○均
      證稱曾將漏水情形通知被告，惟不知嗣後被告有無處理（
      見本院卷第80頁背面、第82頁），亦難證明被告於獲通知
      漏水後是否已改善完成。況兩造於93年10月27日時猶同意
      原告應給付之尾款30萬元於漏水改善完成前由甲○○保管
      ，亦有保管條在卷足憑（見本院卷第12頁），益證系爭房
      屋於正式交屋時仍有漏水之情形無誤。至嗣後甲○○雖於
      93 年11月11日將尾款30萬元給付被告，惟據其所證係因
      訴外人即被告之子黃建原表示仲介已經盡到告知義務，如
      果原告要追究責任由被告負責，並出具切結書，伊乃將30
      萬元交給黃建原，伊並未通知原告此事（見本院卷第81頁
      ），並提出切結書為證（見本院卷第85頁），則甲○○交
      付尾款30萬元予被告，並未向原告確認系爭房屋之漏水瑕
      疵是否業已修復，矧且，倘系爭房屋漏水情形被告確已修
      復完竣，衡情被告當會通知原告確認以杜日後爭議，然被
      告卻未通知原告即逕行要求築巢房屋給付尾款，是難憑甲○○已交付尾款予被告之情，逕認系爭房屋之漏水已改善
      完成而無瑕疵。
  (二)被告就系爭房屋漏水瑕疵是否有修繕之責？
    1.按物之出賣人對於買受人，應擔保其物依第373條之規定
      危險移轉於買受人時無滅失或減少其價值之瑕疵，亦無滅
      失或減少其通常效用或契約預定效用之瑕疵。但減少之程
      度，無關重要者，不得視為瑕疵。出賣人並應擔保其物於
      危險移轉時，具有其所保證之品質。民法第354條定有明
      文。又依兩造簽訂之不動產買賣契約第13條房屋現況確認
      之約定，係勾選「依固定物及正常堪用狀況交屋」，並非
      勾選「依現況交屋」（見本院卷第38頁），可見被告交屋
      時須確保系爭房屋為正常堪用之狀況。又依契約所附經被
      告簽名用印之房地產標的現況說明書第3項備註說明欄記
      載：「交屋日起6個月內，如有漏水之情事，委託人須盡
      修繕之責。」（見本院卷第41頁），及證人戊○○亦證稱
      ：於簽約過程中，有告訴兩造系爭房屋被告應保固6個月
      ，如果有滲漏水被告要負責修繕（見本院卷第82頁背面）
      。查本件系爭房屋漏水情形於簽約時即已發生，迄正式點
      交時為止仍未改善完成，依上開說明，被告自須就系爭房
      屋漏水之瑕疵負修繕之責任，其辯稱買受人於契約成立時
      ，即知系爭房屋有漏水之瑕疵，依民法第355條第1項規定
      ，伊不負擔保之責云云，顯無足採。
    2.被告另辯稱原告為裝修系爭房屋已變更原有屋況，依約不
      須再負修繕之責云云。經查，前開房地產標的現況說明書
      第3項備註說明欄雖約定，若買方即原告更動原有屋況則
      賣方即被告不負修繕漏水之責，惟此須被告更動原有屋況
      造成房屋漏水者始足當之，被告倘欲援引上開約定為免責
      抗辯，自應就係因被告更動系爭房屋況致漏水之事實負舉
      證之責。本件原告因欲裝修系爭房屋，固要求被告於簽約
      時先行交屋，惟依前開所述，自簽約先行交屋時起至契約
      約定正式交屋日止，原告即多次透過築巢房屋仲介人員向
      被告反應系爭房屋有漏水情形，且依上開證人乙○○證述
      之內容，其於93年10月初至系爭房屋發現漏水嚴重，天花
      板、廚房、廁所、樓頂、外牆都有漏水，後來先打掉一道
      內牆，才發現漏水非常嚴重，整個牆壁都積水，據其判斷
      造成漏水原因係因為屋頂結構有問題會漏水，還有1樓會
      積水，所以水泥磚牆會把水往上吸（見本院卷第83頁），
      則於乙○○打掉內牆前系爭房屋漏水情形即已存在，並非
      打掉內牆始造成系爭房屋漏水，且於打掉一道內牆後，才
      發現系爭房屋結構體本身滲漏水情形。至乙○○交予被告
      之估價單雖有3樓頂鐵屋頂、浴室冷熱水管、管路、線路
      及廚房管路、線路換新、浴室衛浴設備更新等項目，惟證
      人乙○○亦證稱估價單為599,800元，但後來只有局部修
      理，哪邊漏就修哪邊，修了天花板、屋頂及一道隔間牆，
      其他都沒有修等語（見本院卷第83頁），亦難憑以證明原
      告有更動系爭房屋原有屋況。揆諸前揭說明，被告辯稱因
      原告更動系爭房屋屋況，伊不須負修繕之責，並未提出相
      當之證據以資證明，所辯尚非可取。
  (三)原告請求被告賠償修繕費用之損害有無理由？
    1.按買賣之物，缺少出賣人所保證之品質者，買受人得不解
      除契約或請求減少價金，而請求不履行之損害賠償。民法
      第360條著有規定。且依上揭買賣契約第13條約定，被告
      已保證系爭房屋有正常堪用之品質，被告於交屋後6個月
      內若有漏水之情形，並負有修繕之責。本件系爭房屋於交
      付時仍有漏水之瑕疵已如前述，顯未具備其保證之品質，
      被告自應負瑕疵擔保責任，原告請求損害賠償，洵屬有據
      。
    2.原告主張為將系爭房屋之漏水瑕疵修繕至正常堪用之狀況
      ，須支出修繕費用599,800元，被告應賠償伊上開損害，
      並提出估價單（見本院卷第17頁）及聲請訊問證人乙○○
      為證。經查，證人乙○○雖證稱：為將漏水完全修繕好，
      須把外牆表面打掉，重新作防水，再來貼瓷磚或粉光，另
      外一樓要墊高避免積水，房屋內部則要將表層打掉，重新
      換水電管路，這些工程伊估價是599,800元（見本院卷第
      83頁背面），然觀諸該估價單之內容，其中第(五)項「3樓
      頂鐵屋頂，金額73,500元」、第(六)項「浴室、冷熱水管全
      換新，管路、線路全換新，2-3樓廚房、管路、線全換新1
      樓共5間，金額8萬元」及第(七)項「浴室衛浴共4套，金額
      48,000元」，核與證人所證應行修繕之內容無關，且經提
      示該估價單與證人丁○○，其亦證稱：該估價單等於是整
      個房子重新翻修等語（見本院卷第111頁），自難僅憑該
      估價單遽認所載項目及金額均為修理系爭房屋漏水所需之
      費用。惟證人乙○○另證稱：後來只有局部修理，哪邊漏
      就修哪邊，一共花了287,000元等語（見本院卷第83頁）
      ，堪認原告受有上開修繕費用之損害，準此，原告得請求
      被告給付之損害賠償為287,000元，超過部分則無足取。
五綜上所述，原告主張被告出賣予伊之系爭房屋有漏水之瑕疵，
  被告依約有修繕之義務，惟於交屋時仍有漏水之瑕疵，顯未具
  備其保證之品質，被告自應負瑕疵擔保責任，原告得請求損害
  賠償，應為可取，惟原告就其請求之損害賠償超逾287,000元
  部分並未舉證證明，難認有據。從而，原告依民法第360條請
  求被告給付287,000元及自起訴狀繕本送達翌日即94年4月28日
  起算之法定遲延利息，即無不合，應予准許，超過部分則無理
  由，應予駁回。
六又本件事證已臻明確，兩造其餘攻擊防禦方法及未經援用之證
  據，經本院斟酌後，認為均不足以影響本判決之結果，爰不一
  一論述，併此敘明。
七假執行之宣告：
  本判決原告勝訴部分所命被告給付之金額未逾50萬元，依民事
  訴訟法第389條第1項第5款，應依職權宣告假執行，至原告其
  餘假執行之聲請，因訴之駁回而失所依據，應予駁回。
據上論結，原告之訴為一部有理由，一部無理由，依民事訴訟法
第79條、第389條第1項第5款，判決如主文。
中　　華　　民　　國　　94　　年　　10　　月　　26　　日
                  民事第四庭法  官  劉又菁
以上為正本係照原本作成
如對本判決上訴，須於判決送達後20日內向本院提出上訴狀
中　　華　　民　　國　　94　　年　　10　　月　　27　　日
                            書記官  楊勝欽
